臺灣臺中地方法院民事判決　96年度訴字第598號
原　　　告　甲○○
訴訟代理人　丙○○
被　　　告　乙○○
　　　　　　　　　　　　號
訴訟代理人　江來盛律師
上當事人間請求給付貨款事件，本院於民國96年8月21日言詞辯
論終結，判決如下：
    主    文
被告應給付原告新台幣捌拾貳萬捌仟壹佰柒拾伍元及自民國九十
六年一月十日起至清償日止，按週年利率百分之五計算之利息。
訴訟費用新台幣玖仟零參拾元由被告負擔。
本判決於原告以新台幣貳拾柒萬陸仟元供擔保後，得假執行；但
被告如於假執行程序實施前，以新臺幣捌拾貳萬捌仟壹佰柒拾伍
元為原告預供擔保後，得免為假執行。
    事實及理由
一、按訴狀送達後，原告不得將原訴變更或追加他訴。但被告同
    意、請求之基礎事實同一者，不在此限。又被告於訴之變更
    或追加無異議，而為本案之言詞辯論者，視為同意變更或追
    加，民事訴訟法第255 條第1 項第1 款、第2 款及第2 項分
    別定有明文。本件原告於訴訟程序進行中，追加依和解契約
    之法律關係為請求，核其所為要屬訴之追加，而其追加部分
    主張基礎事實與原訴同一，且被告亦未抗辯而為本案言詞辯
    論，揆之前揭規定，自應准許之。
二、原告起訴主張：
  (一)被告於民國94年3 月間，向原告購買鞋子乙批（訂單#10520
    、奶油米色、數量4,733 雙，下稱系爭買賣），經被告確認
    產品後，原告便依被告之通知指示，於94年3 月24日將鞋子
    （下稱系爭鞋子）運送到被告指定之訴外人天虎德威空運有
    限公司，完成交貨手續。嗣兩造於94年10月4 日重新會帳，
    確認系爭買賣各類資料及價格，被告更將原議定總價金美金
    28,394.21 元之價金要求折減成美金25,482.3元，而原告為
    終止並防止系爭買賣契約之爭執，遂依被告之要求，同意將
    系爭買賣併同另外3 筆買賣（訂單#10535、#10536、#10533
    ）於94年10月4 日，同時參與協調和解，並讓步同意被告將
    系爭買賣之價金原為美金28,394.1元折減為美金25,482 .3
    元，雙方達成和解，並書立和解書，以上4 筆貨款併計，被
    告願給付原告美金131,467 元，作為和解條件，並約定上開
    貨款於95年1 月31日給付第1 期款，95年3 月31日給付第2
    期款即系爭買賣價金，詎料上開約定於第1 期付款期限屆至
    時，被告不願依約履行，嗣於95年2 月27日與原告協調，表
    示願意依上開和解條件履約，但被告要求付款時間重新議定
    ，兩造復同意於上開94年10月4 日之和解書之左下角補註記
    ：「系爭訂單#1052 ，4,73 3雙，US28,394.1元折減為US25
    ,4 82.3 元（95年3 月31日付）」等語，及於95年3 月2 日
    於和解書記載：「茲因雙方貿易財務糾紛，經協商同意將總
    額美金壹拾參萬壹仟肆佰陸拾柒元整，扣除美金貳萬伍仟肆
    佰捌拾貳元參角整（US25,4 82.3） 可羅尼亞貨款、扣除…
    ，餘款美金柒萬參仟伍佰柒拾柒元參角整（US73,5 77.3）
    分4 期攤還結清。」等語。詎料被告於履約期限屆至，竟以
    莫虛有之瑕疵情事，空泛指稱其美國客戶要求扣款，作為拒
    絕履約之藉詞，拒付價金，爰依買賣及和解之法律關係，請
    求被告給付新臺幣828,175 元，及自支付命令繕本送達翌日
    起至清償日止，按年息百分之5 計算之利息。
  (二)對被告抗辯之陳述：系爭買賣關係係存在於兩造間，被告抗
    辯契約買受人是艾新捷宇公司，顯與事實不符。另被告在本
    件買賣成立後，與原告先後兩次將所有買賣糾紛成立和解，
    並約定給付貨款時間，第1 次到期不履約，經依法向法院提
    起訴訟，嗣被告要求原告同意後分期攤還，嗣第2 期屆期後
    又空言主張因其美國客戶對其主張要扣款。惟系爭買賣標的
    物在交貨前，已經被告驗收合格，確認並無物之瑕疵存在之
    情形，此有被告提出出貨後1 年內如果仍無發生透色問題就
    付款之承諾，足證原告交付貨物時並無瑕庛存在。且原告自
    94年3 月24日出貨至95年3 月25日止，原告不但始終未曾接
    獲被告按民法第356 條、358 條第1 項規定，依法通知發現
    瑕疵，是依同法第356 條第2 項規定，應視為其所受領之物
    無瑕疵。退言之，本件被告既在94年10月4 日，為期將兩造
    間之所有買賣貨款糾紛完全結束，而提出原告必須同意連同
    系爭買賣貨款一併加入會算和解，並提出直接將本件系爭原
    價款美金28,3 94.1 元之貨款金額折減成美金25,482.3元，
    貨款並約定於95年3 月31日為付款日，事實上原告在與被告
    成立和解當時已獲免責之條件，如今被告主張系爭鞋子有瑕
    疵而拒絕付款，顯與約定不符。
  (三)並聲明：1.被告應給付原告新臺幣828,175 元，及自支付命
    令繕本送達翌日起至清償日止，按年息百分之5 計算之利息
    。2.願供擔保，請准宣告假執行。
三、被告則以：
  (一)原告所起訴主張本件系爭之訂單#10520、奶油米、4,733 雙
    鞋子、貨款美金25,482.3元之買賣關係存在於訴外人華南鞋
    廠與訴外人艾新捷宇有限公司（下稱艾新捷宇公司），本件
    原告起訴向被告請求系爭貨款，顯有誤會，原告請求對象錯
    誤，蓋從下列之文件中即何明白看出，即便以原告所檢附之
    資料之通知函內載：「我司之空運倉地址。如有任何疑問，
    歡迎致電我司客戶服務部」；DEBIT NOTE載明HUANA 及艾新
    捷宇；切結書亦載明艾新捷宇公司；及艾新捷宇公司函等，
    由上開之信函、文件等可以明白看出，且原告亦自承系爭之
    訂單#10520奶油米4,733 雙鞋子，係由華南鞋廠生產，故由
    上可知，本件系爭訂單#10520奶油米4,733 雙鞋子，貨款美
    金25 ,482.3 元之買賣契約係存在艾新捷宇公司與華南鞋廠
    間，原告起訴請求被告給付貨款，當事人並不適格。
  (二)再者，原告聲稱系爭訂單#10520奶油米4,733 雙鞋子，貨款
    原為美金28,394.1元，會算確認折減為美金25,482.3元云，
    並非事實，前揭系爭鞋子之交易價格本即為美金25,482.3元
    ，並無所謂之貨款美金28,394.1元再減價為美金25,482.3元
    之問題，且原告亦未提出任何證據足堪證明確實如此，片面
    主張自無法讓人信服。又在原告96年5 月15日狀紙中所記載
    「『兩造就系爭買賣價金及付款條件，並分別於94年10月4
    日會帳簽認及簽訂和解書（95年2 月7 日更在上開和解書左
    下角補記約定明細即美金25,482.3元，93年3 月31日付）』
    及95年3 月2 日於和解書記載『扣除美金（US$25,48 2.3元
    ）可羅尼亞貨款（95年3 月31日）付』等語可證，基上事證
    ，兩造已生『互相表示意思一致』之契約效力」云云誠然讓
    被告不知其所云為何，而所謂「互相表示意思一致」更與事
    實不符，所言即不足憑採。
  (三)又因華南公司先前所生產之鞋子有發生過鞋子透色之問題，
    造成國外客戶感到不滿，為慎重起見避免重蹈覆轍，乃約定
    在交貨後1 年，若鞋子沒有發生透色瑕疵問題時付款，但卻
    事與願違，系爭鞋子在交付國外客戶1 年之後，原先所擔心
    害怕之問題終究還是發生，而艾新捷宇公司發現華南公司所
    產之系爭鞋子國外客戶反應有透色之問題後，並立即與華南
    公司進行接洽後續處理問題，並告知應處理之程序，但華南
    公司均置若罔聞，詎原告突然起訴請求被告應給付系爭貨款
    ，被告除認為並非係被告向原告訂購系爭鞋子之外，且系爭
    鞋子亦有透色之問題，而已遭客戶退貨拒絕付款，被告即有
    拒絕受領瑕疵物之權利，除依民法第264 條規定行使同時履
    行抗辯權外，復依切結書被告自得拒絕付款等語置辯。
  (四)並聲明：1.原告之訴駁回。2.願供擔保請准宣告假執行。
四、按當事人適格，係指當事人就具體特定之訴訟，得以自己之
    名義為原告或被告，而受為訴訟標的法律關係之本案判決之
    資格而言。故在給付之訴，若原告主張其為訴訟標的法律關
    係之權利主體，他造為訴訟標的法律關係之義務主體，其當
    事人即為適格。查原告既主張兩造均係系爭買賣契約及和解
    契約之當事人，則原告依據系爭買賣契約及和解契約之法律
    關係，對被告請求給付，當事人適格即無欠缺。至兩造間於
    實體上是否有請求權存在，則為訴訟標的之法律關係存否之
    問題，不得與當事人適格混為一談，是被告抗辯本件其當事
    人不適格云云，要不足採。
五、兩造不爭執之事實：
  (一)兩造於94年10月4 日成立和解契約，雙方訂明就訂單#10520
    奶油米4,722 雙鞋子之貨款美金28,394.1元，折減為美金25
    ,482.3 元 ，被告應於95年3 月31日給付原告。
  (二)兩造於95年3月2日再成立和解契約。
  (三)美金25,482.3元折合新臺幣為828,175元。
六、本件原告主張兩造就系爭買賣於94年10月4 日成立和解契約
    ，雙方訂明貨款美金28,394.1元，折減為美金25,482.3元，
    被告應於95年3 月31日給付原告，及兩造於95年3 月2 日再
    成立和解契約，而被告未於95年3 月31日清償該貨款等事實
    ，業據提出和解書2 紙為證，且為被告所不爭執，惟被告辯
    稱系爭買賣係伊代表艾新捷宇公司而與華南鞋廠訂立，被告
    對原告並不負有給付系爭買賣價金美金25,482.3元折合新臺
    幣為828,175 元之義務云云，故本件首應審究者則為，兩造
    間成立上開和解契約之效力為何？經查：
  (一)原告據以提起本件請求之94年10月4 日及95年3 月2 日之和
    解契約，兩造當事人欄所載為甲○○及乙○○，並未有任何
    關於艾新捷宇公司、華南鞋廠名稱之記載或蓋章，且依該和
    解書約定事項所載：「立和解書人：甲○○（簡稱甲方）乙
    ○○（簡稱乙方）茲因雙方貿易財務糾紛，經協議同意…。
    」等語，並無任何被告代表艾新捷宇公司簽立系爭和解書或
    表見代理之文義記載，其間當事人自應認為係兩造，再依系
    爭和解契約文義及當事人記載觀之，應給付原告之義務人顯
    係被告，且被告之給付對象亦明白載明係原告而非華南公司
    ，足見系爭買賣、和解契約確係存在於兩造個人之間，是被
    告自有依和解內容履行之義務。。
  (二)按和解有使當事人所拋棄之權利消滅及使當事人取得和解契
    約所訂明權利之效力，民法第737 條定有明文。次按和解內
    容，倘以他種法律關係替代原有法律關係者，則係以和解契
    約創設新法律關係，故債務人如不履行和解契約，債權人應
    依和解創設之新法律關係請求履行，不得再依原有法律關係
    請求給付（最高法院83年台上字第620 號判例參照）。是和
    解當事人如以他種之法律關係或以單純無因性之債務約束等
    ，替代原有之法律關係而成立者，為屬於創設性之和解；倘
    以原來而明確之法律關係為基礎而成立者，則屬認定性之和
    解。以原來明確之法律關係為基礎而成立之和解，僅有認定
    效力，債權人非不得依原來之法律關係，訴請債務人給付，
    祇法院不得為與和解結果相反之認定而已。本件兩造間簽訂
    之和解書，前言即載明：「茲因雙方貿易財務糾紛，經協議
    （商）同意…。」等語，有前揭和解書2 紙在卷可稽，足見
    兩造係以原來明確之法律關係為基礎而成立之和解，僅有認
    定效力，灼然可見。是則，原告得依和解契約之法律關係請
    求被告履行，亦得依原來之法律關係，訴請被告給付，如依
    原來之法律關係請求，法院不得為與和解結果相反之認定。
  (三)準此，兩造間就系爭買賣成立和解契約，由被告給付原告美
    金25,482.3元（折合新臺幣為828,175 元），並約定於95年
    3 月31日給付，則兩造間之債之關係之內容亦已經和解而變
    更，亦即原告對被告之債權數額變更為美金25,482.3元，而
    清償期變更為95年3 月31日，兩造即應受此等變更後之內容
    之拘束，不得再主張變更前之內容，惟兩造間之債之關係之
    同一性維持不變，亦即仍為買賣之法律關係，並且除變更之
    部分外，原始債之關係之其餘內容持續有效，故原告除得依
    和解契約之法律關係請求被告履行，亦得依據其與被告間之
    買賣法律關係請求被告給付美金25,482.3元之價金。
七、又和解之範圍，應以當事人相互間欲求解決之爭點為限，至
    於其他爭點或尚未發生爭執之法律關係，雖與和解事件有關
    ，如當事人並無欲求一併解決之意思，要不能因其權利人未
    表示保留其權利，而認該權利已因和解讓步視為拋棄而消滅
    （本院57年台上字第2180號判例）。依前揭和解書之內容觀
    之，既係被告承認積欠原告系爭買賣之價金美金25,482.3元
    及約定清償期變更之內容，並未就系爭買賣契約之瑕疵（物
    之瑕疵擔保及債務不履行之損害賠償）達成相互讓步之合意
    ，被告仍得依原買賣契約對原告主張瑕疵擔保及債務不履行
    損害賠償責任並行使同時履行抗辯拒絕給付價金。然而，本
    件被告雖主張原告給付之系爭鞋子有透色問題之瑕疵云云，
    惟為原告所否認，經查：被告所提出所謂瑕疵鞋子之照片（
    即被證3 彩色照片影本），並無拍照日期、地點，僅為貨物
    之外觀，並無法認定即為系爭買賣之鞋子，自不足遽認原告
    所交付之鞋子，確有與約定品質不符之瑕疵。除此，被告又
    未能舉出其他證據以明，其抗辯被告交付之鞋子有上述瑕疵
    乙節，即不足憑採。則被告於系爭買賣價金之清償期屆至後
    ，始為瑕疵抗辯，復無法舉證以實其說，是其主張系爭買賣
    物之瑕疵，而拒絕給付系爭買賣價金，核無可取。
八、綜上所述，原告主張其得依和解契約請求給付買賣價金為可
    採，被告所辯均不足取。從而，原告本於買賣、和解契約之
    法律關係，請求被告給付新臺幣828,175 元（美金2,516,62
    5 元，折合新臺幣為828,175 元），及自支付命令送達之翌
    日即96年1 月10日起，按年利率百分之5 計算之利息，為有
    理由，應予准許。
九、兩造其餘主張及攻擊防禦方法，因本件事證已臻明確且無礙
    於本件之認定及判決之結果，本院即無庸逐一論述，併此敘
    明。
十、兩造均陳明願供擔保，聲請宣告假執行或免為假執行，核與
    法律規定並無不合，爰分別酌定相當之擔保金額宣告之。
十一、結論：原告之訴為有理由，依民事訴訟法第78條、第87條
      第1 項、第390 條第2 項、第392 條，判決如主文。
中　　華　　民　　國　　96　　年　　9 　　月　　4 　　日
                  民事第三庭    法  官　郭佳瑛
正本係照原本作成。
如對本判決上訴，須於判決送達後20日內向本院提出上訴狀。
中　　華　　民　　國　　96　　年　　9 　　月　　4 　　日
                                書記官
